【裁判字號】    91,易,2368
【裁判日期】    920311
【裁判案由】    恐嚇取財
【裁判全文】
臺灣桃園地方法院刑事判決                        九十一年度易字第二三六八號
    公  訴  人  臺灣桃園地方法院檢察署檢察官
    被      告  乙○○
                丙○○原名嚴.
右列被告因恐嚇取財案件，經檢察官提起公訴（九十一年度偵字第一五八六七號），
，本院判決如左：
    主      文
乙○○、丙○○幫助意圖為自己不法之所有，以恐嚇使人將本人之物交付，各處有期
徒刑伍月，如易科罰金均以佰元折算壹日，均緩刑年。
    事      實
一、乙○○得知丙○○（原名嚴秋蘭）缺錢花用，適黃某經由「跳蚤市場」雜誌所刊
    登之廣告獲悉可出售帳戶存摺及行動電話門號牟利，遂告以上情，經磋商後，詎
    渠二人均預見收購金融機構帳戶存摺者係意在以之充為非法犯行之用，為貪圖不
    法利益，猶容任該結果之可能發生，竟基於幫助他人恐嚇取財之不確定故意，合
    謀出售帳戶存摺供他人用於非法之途以取利。商議底定，乙○○先依廣告登載之
    電話去電與存摺收購者即自稱「阿勇」之成年男子洽詢細節，再於民國九十年三
    月二十九日，黃、嚴二人連袂前去台北市○○路○段六二八號「台北松山郵局」
    ，由丙○○出名開設00000000000000號郵政存簿儲金帳戶，事成
    ，旋於翌（三十）日，二人驅車駛抵桃園縣「國道中山高速公路南崁交流道」附
    近之「麥當勞速食店」，即推由丙○○出面在該速食店門口，以總價新台幣（下
    同）八千四百元之代價，將右揭帳戶存摺一本、金融卡一枚連同嚴女另申辦之四
    門「遠傳公司」行動電話門號（此部分不構成幫助犯，詳如後述）販售予該自稱
    「阿勇」之男子使用。嗣分屬賴景茂、甲○○所有之ＣＴ－七０七六號、Ｒ七－
    ０八八一４號自小客車，先後於九十年七月十八日上午十一時許、同年八月一日
    上午六時許，各在桃園縣龍潭鄉○○路附近（公訴人誤載為台北市○○路○段六
    七八號八樓之三）、台中縣大肚鄉「追分國小」前遭竊，嗣且分別於同年七月十
    八日中午十二時三十分許、同年八月二日晚間九時四十五分許接獲不詳姓名年籍
    之成年男子來電恫稱須各匯款十萬元、五萬元至前開帳戶方能取回失竊之車輛，
    賴景茂雖未予搭理，惟甲○○因心生畏懼，乃依言於同年八月二日晚間十一時一
    分許，在台中縣烏日鄉農會匯付五萬元至該帳戶內。後警據甲○○之報案始循線
    查悉上陳黃、嚴二人之犯情。
二、案經台中縣警察局烏日分局報請台灣台中地方法院檢察署檢察官呈請台灣高等法
    院檢察署檢察長核轉台灣桃園地方法院檢察署檢察官偵查起訴。
    理      由
一、訊據被告乙○○、丙○○二人，胥坦承於前開時、地，以總價八千四百元之代價
    ，將嚴女出名在「台北松山郵局」開設之00000000000000號郵政
    存簿儲金帳戶存摺一本、金融卡一枚連同嚴女另申辦之四門「遠傳公司」行動電
    話門號販售予自稱「阿勇」之男子使用，係乙○○經由「跳蚤市場」雜誌所刊登
    之廣告知悉出售帳戶存摺之管道並係黃某以電話與收購者「阿勇」連繫等情不諱
    ，互核相符，且有郵政存簿儲金存簿影本一份、該帳戶之開戶資料及歷史交易清
    單影本各一份在卷可憑。至渠二人雖均矢口否認右揭犯行，同辯稱不知該帳戶遭
    人用於非法之途云云。但查，賴景茂、甲○○所有之ＣＴ－七０七六號、Ｒ七－
    ０八八一４號自小客車，先後於九十年七月十八日上午十一時許、同年八月一日
    上午六時許，各在桃園縣龍潭鄉○○路附近、台中縣大肚鄉「追分國小」前遭竊
    ，嗣且分別於同年七月十八日中午十二時三十分許、同年八月二日晚間九時四十
    五分許接獲不詳姓名年籍之成年男子來電恫稱須各匯款十萬元、五萬元至戶名「
    嚴秋蘭」，帳號00000000000000號之帳戶方能取回失竊之車輛，
    賴景茂雖未予搭理，惟甲○○則因心有所懼乃依言於同年八月二日晚間十一時一
    分許，在台中縣烏日鄉農會匯付五萬元至該帳戶內等情，業據被害人賴景茂、甲○○於警訊及偵查中，各指述甚詳，並有台中縣烏日鄉農會自動櫃員機交易明細
    表影本一份、車輛竊盜、車牌失竊資料個別查詢報表－查詢車輛認可資料一份附
    卷足按。由是，自堪認被告二人所出售之帳戶果已經人充為恐嚇取財收款之用，
    此情甚明。茲查，金融機構存款帳戶、金融卡，事關存戶個人財產權益之保障，
    除非本人或與本人具密切之關係者，難認有何理由可自由流通使用該存摺、金融
    卡，一般人亦均有應妥為保管，以防止存摺、金融卡被他人冒用之認識，縱有特
    殊情況偶有將存摺交付他人之需，亦必深入瞭解其用途後再行提供以使用，恆係
    吾人日常生活經驗與事理，且存摺、金融卡等有關個人財產、身分之物品，果淪
    落於不明人士手中，極易被利用為與財產有關之犯罪工具，況以現今金融市場開
    放，競爭激烈之社會現實，於金融機構開設帳戶極其容易，果有使用金融帳戶之
    必要，大可自己向各該金融機構申請開立帳戶，何庸另行支出代價而使用他人所
    申請之帳戶？職是，與他人於身分上不具密切關係之人，竟願以不相當之對價，
    徵求他人提供帳戶以為使用，此等行為客觀上已屬可疑，其顯係供為謀非正當資
    金進出之用，而隱瞞其流程及行為人身份曝光之不法意圖亦可預見，類此之社會
    現實，恆係一般人本於日常生活經驗即可體察之者，本件被告二人皆係有社會生
    活經驗之成年人，就此殊難諉稱不知，佐此狀，足徵被告二人於出售存摺之際，
    對該帳戶嗣將用於諸如恐嚇取財等非法之途要已有所預見，竟又容任該結果之可
    能發生予以出售提供使用而具有「不確定之幫助故意」存在，至為彰明。被告二
    人所辯，顯係事後卸責之詞，不足採信。綜述，本件事證已明，被告二人犯行洵
    堪認定，均應依法論科。
二、核被告乙○○、丙○○二人所為，就對被害人賴景茂部分，係犯刑法第三百四十
    六條第三項、第一項之恐嚇取財未遂罪之幫助犯，對被害人甲○○部分，係犯刑
    法第三百四十六條第一項之恐嚇取財罪之幫助犯。渠等以一個提供帳戶之幫助行
    為觸犯右述二罪，為同種想像競合，應從一重以恐嚇取財罪之幫助犯處斷。又被
    告二人係幫助他人犯罪，依刑法第三十條第一項前段規定，為從犯，應依同法條
    第二項規定，減輕其刑。爰審酌被告二人犯罪動機、目的、手段、獲取不法對價
    之多寡、犯行所生危害及犯後態度等情狀，各量處如主文所示之刑，並均諭知易
    科罰金之折算標準。末查，被告二人前均未曾受有期徒刑以上刑之宣告，有台灣
    高等法院被告全國前案紀錄表在卷可參。素行尚端，僅因貪圖區區數千元之小利
    ，一時失慮致罹刑章，受本次罪刑之科處，當足收警惕懲儆之效，信無再犯之虞
    ，本院因認對渠等宣告之刑以暫不執行為適當，爰併諭知各緩刑三年，以勵自新
    。
三、公訴意旨另以：被告乙○○、丙○○二人復將嚴女申請之0000000000
    、0000000000、0000000000、0000000000號等
    四門「遠傳公司」行動電話門號出售予「阿勇」以供之用於恐嚇取財，因認被告
    二人此部分亦涉有恐嚇取財之幫助犯嫌云云。惟經本院再三遍攬全卷，並無任何
    證據顯示該四門行動電話門號已用於恐嚇取財或其他非法之途，則基於幫助犯之
    從屬性，既無正犯之犯行存在，自未能遽認被告二人有此部分幫助犯行，惟依公
    訴人起訴之旨，係認此與前述經本院論罪部分，在法律評價上係屬不可分割之單
    一事實單純一罪之關係，爰不另為無罪之諭知。
據上論斷，應依刑事訴訟法第二百九十九條第一項前段，刑法第三百四十六條第一項
、第三項、第三十條第一項前段、第二項、第五十五條、第四十一條第一項前段、第
七十四條第一款，罰金罰鍰提高標準條例第一條前段、第二條，判決如主文。
本案經檢察官張春暉到庭執行職務。
中      華      民      國    九十二    年      三      月     十一     日
                              臺灣桃園地方法院刑事第三庭
                                  法  官  蔡榮澤
右正本證明與原本無異。
如不服本判決，應於判決送達後十日內向本院提出上訴狀( 應附繕本 )。
                                  書記官  何慧娟
中      華      民      國     九十二    年      三      月    十二    日
附本件論罪科刑依據之法條：
刑法第三百四十六條
意圖為自己或第三人不法之所有，以恐嚇使人將本人或第三人之物交付者，處六月以
上五年以下有期徒刑，得併科一千元以下罰金。
以前項方法得財產上不法之利益，或使第三人得之者，亦同。
前二項之未遂犯罰之。


司法院資訊處製作；財團法人民間司法改革基金會備份。
